臺中高等行政法院判決
　　　　　　　　　　　　　　　　　　 93年度簡字第00223號
原　　　告　彰化縣埤頭鄉公所
代　表　人　甲○○
訴訟代理人　丙○○
被　　　告　彰化縣稅捐稽徵處
代　表　人　乙○○
訴訟代理人　戊○○
　　　　　　丁○○
上列當事人間因牌照稅事件，原告不服彰化縣政府中華民國93年
10月26日府法訴字第0930142488號訴願決定，提起行政訴訟。本
院判決如下︰
　　主  文
原告之訴駁回。
訴訟費用由原告負擔。
    事實及理由
一、事實概要：緣原告所有車牌號碼T7-3915自用小貨車(下稱系
    爭車輛)，為行政院環境保護署(下稱環保署)於民國(下同)
    88年度所採購之資源回收車，88年5月19日於交通部公路總
    局臺北區監理所基隆監理站(下稱基隆監理站)以「框式自用
    小貨車」辦理新登檢領照登記於原告名下，同年12月27日經
    交通部公路總局臺中區監理所彰化監理站(下稱彰化監理站)
    辦理檢驗變更為「框式自用小貨車、垃圾車」，同日並檢附
    汽車新領牌照登記書、汽車各項異動登記書等相關文件，向
    被告申請免徵使用牌照稅，經被告依使用牌照稅法第7條第1
    項第4款規定，核准免徵使用牌照稅在案。嗣彰化監理站92
    年間全面清查各級政府機關之免徵牌照稅、燃料費之特種車
    輛，以系爭車輛「車身式樣：框式」，無固定特殊設備不符
    合特種車規定，遂於92年12月11日發函通知原告應於同年月
    31日前辦理改裝檢驗變更為「資源回收車或垃圾車」，原告
    逾期未完成改裝及辦理檢驗變更登記，該站乃於93年2月11
    日通報被告查處系爭車輛是否符合免稅規定。經被告查處認
    定系爭車輛自始車身即無固定特殊設備，不符免徵使用牌照
    稅規定，爰依稅捐稽徵法第21條第2項規定，發單補徵88年
    12月27日至92年應納使用牌照稅新臺幣(下同)21,637元。原
    告不服，循序提起復查、訴願均遭駁回，遂提起本件行政訴
    訟。
二、原告起訴主張：(一)本件系爭車輛經交通部公路總局自88年5
    月19日起核定為自用小貨車(特種)免繳汽車燃料使用費，並
    經被告同日予以認定免徵使用牌照稅等在案，且依交通部公
    路總局所核發之(90)省汽行NO00000000號、彰化監理站所核
    發彰0000000000000號及歷次換補所核發之汽車行車執照，
    皆書明為特種車輛，有效日期自原發照日起至94年5月19日
    ，此皆為對外生效之處分，而足令原告信賴該車為免稅。是
    原告因善意信賴免稅範圍之授益處分，該信賴行為暨時效利
    益自值得保護，應有信賴保護原則之適用，在該處分未經撤
    銷前，被告逕對原告追溯補徵使用牌照稅，顯然欠缺法源基
    礎，並有一事重複處分、暨違反信賴保護原則。(二)按交通部
    92年9月25日交路字第0920057791號之改善計畫函係內部公
    文，並未對外發布及公告，僅為其研擬之改善計畫，對外部
    機關並無法規或命令之效力。又系爭車輛於88年4月20日出
    廠，除確實完納貨物稅，且經基隆監理站審核合格，亦確實
    作為防災與資源回收使用，並無上述糾正函所稱之購置違失
    情事。雖系爭車輛為「框式」未「加裝油壓式昇降尾門」，
    而不符交通部88年9月7日交路88字第043635號及同年12月1
    日交路88字第00937號函釋所列「資源回收車」認定免稅標
    準，然依法律不溯及既往原則，系爭車輛既於88年5月19日
    起經監理站認定為特種車輛並發給汽車行車執照 (載明為特
    種車輛)，已先對外生效，依法即屬免稅，上開函釋對內發
    布在後，自不得以之相繩。而稅捐機關受理監理站移文通知
    辦理免稅登載之收文日期，要屬其內部行政分工作業程序，
    與系爭車輛己被認定為特種車輛免稅之事實無影響，並應受
    拘束，縱欲例外溯及，亦應有特別規定及告知原告。(三)上開
    公路總局研擬之改善計畫函文內容，已明示須先限期改正，
    相關機關自應給予原告合理改善期間，然彰化監理站92年12
    月11日中監彰字第0920038768號函，限原告應於同年月31日
    前辦理檢驗變更登記，而該函遲至同年月15日始送達原告，
    原告不但事先無該項改善經費之預算編列、開支計畫、且因
    財政拮据，無法臨時流用，況後續尚須經訪價等過程方得辦
    理檢驗變更登記，故上開期限實強人所難，依法自不生限期
    改善之效力。又依上開函示，未限期改善車輛，亦僅自93年
    1月1日起開徵車輛使用牌照稅及汽車燃料使用費，並未論及
    自88年起追溯課徵。(四)若被告於88年12月1日接獲交通部交
    路88字第060937號函通知「對於環保機關之資源回收車登檢
    為特種車以免徵汽車燃料使用費，其特殊設備部分認定標準
    」時，即發函告知原告改善，或撤銷核准免徵之處分，原告
    當可及時改善，仍得適用特種車輛免稅之規定，要無庸負擔
    88至93年之使用牌照稅及汽車燃料使用費，原告因被告之行
    政疏失，未通知系爭車輛不符免稅條件，亦未發單向原告追
    徵稅捐，使原告信賴免稅，而遲誤改善設備及時適用免稅規
    定之時機，致受有時效之不利益而無法回復，該不利益完全
    肇因於被告，不可歸責原告，縱欲追繳，應由被告先負相對
    之行政責任暨補償該不利益，爰求為判決撤銷訴願決定、復
    查決定及原處分。被告則以：(一)系爭車輛於88年12月27日申
    請免稅時，雖經監理站變更登檢為特種車，惟按交通部88年
    9月7日交路88字第043635號及88年12月1日交路88字第06093
    4號函釋意旨，可知資源回收車須有固定特殊設備及特殊標
    誌，監理機關方可核定為特種車。而所謂固定特殊設備，係
    指傾卸框式、密封式、密封傾卸式、傾卸蓬式或框式加裝油
    壓式昇降尾門，今系爭車輛自始車身式樣即為「框式」，並
    無前開函所列固定特殊設備，既不符合特種車之要件，更未
    具備使用牌照稅法第7條第1項第4款「專供衛生使用而有固
    定特殊設備及特殊標幟之交通工具」之免稅條件，此有原告
    88年使用牌照免稅申請書、行車執照、彰化監理站92年12月
    11日中監彰字第0920038768號、93年2月11日中監彰字第093
    0037691號、93年2月20日中監彰字第0930003860號函及93年
    4月9日中監彰字第0930038067號函等在卷足憑。從而，被告
    因認原據彰化監理站行車執照所載「自用小貨車特種」、「
    框式垃圾車」予以免稅應屬有誤，遂於93年2月24日以彰稅
    消字第09300160204號函向原告發單補徵原免徵之使用牌照
    稅，並無不合。(二)次按原告雖於88年5月間獲贈系爭車輛，
    惟其變更登檢特種車係於同年12月27日，且是日申請免徵使
    用牌照稅，故有關特種車固定特殊設備自當參照交通部同年
    12月1日交路88字第060934號函釋辦理，原告主張獲贈該車
    在先，前開函釋發布在後，自不得以之相繩，顯有誤解。(三)
    再按系爭車輛既於同年5月19日於基隆監理站以「車身式樣
    ：框式」辦理新檢驗領照登記於原告名下迄今，自始車身即
    無固定特殊設備，不符合使用牌照稅法第7條第1項第4款「
    特殊設備及特殊標幟之交通工具」免稅之構成要件，且彰化
    監理站業於93年3月22日以中彰監字第0930037966號函通知
    原告已逕予刪除特種車–垃圾車之登載，則依行政程序法第
    118條前段「違法行政處分經撤銷後，溯及既往失其效力」
    之規定，被告依稅捐稽徵法第21條第2項及使用牌照稅法第7
    條第1項第4款規定，發單補徵系爭車輛88年12月27日至92年
    使用牌照稅21,637元，自無違誤。至原告稱彰化監理站函示
    未限期改善車輛自93年1月1日起開徵使用牌照稅，並未論及
    追溯課徵乙節，按徵收使用牌照稅為被告權責，而補徵使用
    牌照稅期間之界定，亦為被告權限，非監理機關所能決定，
    是彰化監理站函示未限期改善車輛自93年1月1日起開徵使用
    牌照稅之語，對外不生任何具體法律效果，原告主張顯有誤
    解。(四)原告另稱追溯補徵稅款處分違反「信賴保護原則」、
    「應給予合理補償」乙節，按課稅處分本是確認性之行政處
    分，而非形成性之行政處分，其功能僅在確認人民依法「本
    來即應負擔」之稅捐債務，而非因行政處分之作成而創設出
    新的不利益負擔，既然稅捐債務自始存在，應無行政程序法
    第120條之問題為辯，求為判決駁回原告之訴。
三、按「稅捐之核課期間，依左列規定：一‥‥二依法應由納稅
    義務人實貼之印花稅，及應由稅捐稽徵機關依稅籍底冊或查
    得資料核定課徵之稅捐，其核課期間為5年」、「在前項核
    課期間內，經另發現應徵之稅捐者，仍應依法補徵或並予處
    罰，在核課期間內未經發現者，以後不得再補稅處罰。」稅
    捐稽徵法第21條第1項第2款、第2項定有明文；次按「使用
    公共水陸道路之交通工具，無論公用、私用或軍用，除依照
    其他有關法律，領用證照，並繳納規費外，交通工具所有人
    或使用人應向所在地主管稽徵機關請領使用牌照，繳納使用
    牌照稅。」、「下列交通工具，免徵使用牌照稅：一‥‥四
    衛生機關及公共團體設立之醫院，專供衛生使用而有固定特
    殊設備及特殊標幟之交通工具：如救護車、診療車、灑水車
    、水肥車、垃圾車等。」分別為使用牌照稅法第3條第1項及
    第7條第1項第4款所規定。
四、本件原告所有系爭車輛為環保署於88年度所採購之資源回收
    車，88年5月19日於基隆監理站以「框式自用小貨車」辦理
    新登檢領照登記於原告名下，同年12月27日經彰化監理站辦
    理檢驗變更為「框式自用小貨車、垃圾車」，同日並檢附汽
    車新領牌照登記書、汽車各項異動登記書等相關文件，向被
    告申請免徵使用牌照稅，有汽車各項異動登記書、汽車新領
    牌照登記書、使用牌照稅免稅申請書附原處分卷足稽，被告
    乃依使用牌照稅法第7條第1項第4款規定，核准免徵使用牌
    照稅在案。嗣彰化監理站92年間全面清查各級政府機關之免
    徵牌照稅、燃料使用費之特種車輛，以系爭車輛「車身式樣
    ：框式」，無固定特殊設備不符合特種車規定，遂於92年12
    月11日發函通知原告應於同年月31日前辦理改裝檢驗變更為
    「資源回收車或垃圾車」，原告逾期未完成改裝及辦理檢驗
    變更登記，該站乃於93年2月11日通報被告查處系爭車輛是
    否符合免稅規定。經被告查處認定系爭車輛自始車身即無固
    定特殊設備，不符免徵使用牌照稅規定，爰依稅捐稽徵法第
    21條第2項規定，發單補徵88年12月27日至92年應納使用牌
    照稅21,637元。原告不服，循序提起本件訴訟，為如前述之
    主張。經查：
    (一)系爭車輛88年12月27日申請免稅當時，雖經監理站變更登
      檢為特種車，惟按交通部88年9月7日交路88字第043635號
      及88年12月1日交路88字第060934號函釋意旨，堪知環保
      機構購置之資源回收車須有固定特殊設備及特殊標誌，監
      理機關方可核定為特種車，而所謂固定特殊設備係指傾卸
      框式、密封式、密封傾卸式、傾卸篷式或框式加裝油壓式
      昇降尾門。而系爭車輛自始車身式樣即為「框式」，並無
      上開固定特殊設備，既不符合特種車之要件，更未具備使
      用牌照稅法第7條第1項第4款「專供衛生使用而有固定特
      殊設備及特殊標幟之交通工具」之免稅條件，此有彰化監
      理站92年12月11日中監彰字第0920038768號、93年2月11
      日中監彰字第0930037691號函等在卷足憑。
    (二)原告雖於88年5月間獲贈系爭車輛，惟其變更登檢特種車
      係於88年12月27日，且是日申請免徵使用牌照稅，故有關
      特種車固定特殊設備自當參照交通部88年12月1日交路88
      字第060934號函釋辦理，原告主張獲贈該車在先，前開函
      釋發布在後，自不得以之相繩云云，容有誤解，委無可採
      。又監理機關是否刪除系爭車輛「特殊車種–垃圾車」之
      車籍登載，並不影響前開補徵原免徵使用牌照稅之處分效
      力，況彰化監理站誤認系爭車輛為特種車，業於93年3月
      22日以中彰監字第0930037966號函告原告該站已刪除系爭
      車輛「特種車–垃圾車」之車籍登載，則依行政程序法第
      118條前段：「違法行政處分經撤銷後，溯及既往失其效
      力」之規定，系爭車輛自應溯及既往而認非屬特種車輛。
    (三)按課稅處分係確認性之行政處分，而非形成性之行政處分
      ，其功能僅在確認人民依法本來即應負擔之稅捐債務，而
      不是因為行政處分之作成而創設出新的不利益負擔，既然
      稅捐債務自始存在，人民即無所謂既得權受侵害之問題(
      最高行政法院89年度判字第3389號判決參照)，是原告主
      張其應受信賴保護，尚無足採。
    (四)另按徵收使用牌照稅為稅捐稽徵機關之權責，而補徵使用
      牌照稅之期間界定，亦為稅捐機關之權限，非監理機關所
      能決定，是彰化監理站給予原告改善期間是否合理，及其
      函示未限期改善車輛自93年1月1日起開徵使用牌照稅，均
      不得拘束被告本於職責所為核課稅捐之權限。
五、綜上所述，被告因認原據彰化監理站行車執照所載「自用小
    貨車特種」、「框式垃圾車」予以免稅核屬有誤，乃依稅捐
    稽徵法第21條第2項規定，向原告發單補徵原免徵之使用牌
    照稅，自無不合。復查及訴願決定遞予維持，亦無違誤，原
    告聲明求為撤銷，為無理由，應予駁回。兩造其餘訴辯事由
    ，因不影響本件判決之結果，不再逐一論述，併此敘明。
據上論結，本件原告之訴為無理由，爰依行政訴訟法第236條、
第195條第1項後段、第98條第3項前段，判決如主文。
中    華    民    國    94    年    3    月     31    日
                      第二庭法  官　王德麟
以上正本證明與原本無異。
如不服本判決，應於判決送達後20日內，以本訴訟事件所涉及之
法律見解具有原則性者，始得向本院提出上訴狀並表明上訴理由
，經最高行政法院許可，否則不得上訴；如於本判決宣示後送達
前提起上訴者，應於判決送達後20日內補提上訴理由書(均應依
對造人數提出繕本)。
提起上訴應預繳送達用雙掛號郵票390元(34元及5元郵票各10份)。
中    華    民    國    94    年    3    月     31    日
　　　　　　　　　　　　　　書記官　蔡宗融
